臺灣高等法院交通事件裁定　　　　　　　　　　　　九十三年度交抗字第八一二號
　　抗　告　人
　　即受處分人　甲○○
右抗告人因違反道路交通管理處罰條例案件，不服臺灣士林地方法院，中華民國九十
三年九月三十日所為裁定（九十三年度交聲字第五二九號），提起抗告，本院裁定如
左：
    主  文
抗告駁回。
    理  由
一、原處分意旨略以：異議人即受處分人甲○○於民國九十一年十月十七日上午九時
    四十五分許，駕駛車牌號碼七Ｃ─七七七號營業小客車行經臺北市○○路、康定
    路口時，經警當場攔停舉發「駕車行經有燈光號誌管制之交岔路口闖紅燈」之違
    規，爰依道路交通管理處罰條例第五十三條、第六十三條第一項第三款之規定，
    裁處罰鍰新臺幣五千四百元，並記違規點數三點。
二、受處分人異議意旨略以：當時我是將車停在臺北市○○路與成都路口之「真愛密
    碼」樣品屋處讓客人下車，客人下車後，就順著引道右轉康定路，行駛約四、五
    公尺後，執勤員警就將我攔下來開單告發我闖紅燈，我並沒有紅燈右轉之違規行
    為，爰依法聲明異議等語。
三、原裁定意旨以：
（一）按汽車駕駛人，行經有燈光號誌管制之交岔路口闖紅燈者，處新臺幣一千八百
      元以上五千四百元以下罰鍰；汽車駕駛人有第五十三條之情形者，除依原條款
      處罰鍰外，並記違規點數三點，道路交通管理處罰條例第五十三條、第六十三
      條第一項第三款分別定有明文。又車輛面對圓形紅燈之行車管制號誌，表示禁
      止通行，不得超越停止線或進入路口，道路交通標誌標線號誌設置規則第二百
      零六條第五款第一目亦有明文。
（二）經查：異議人甲○○於前揭時間駕駛前開營業小客車行經設有燈光號誌管制之
      臺北市○○路、康定路交岔路口時，經警攔停舉發「行經有燈光號誌管制之交
      岔路口闖紅燈」之違規事實，此有臺北市政府警察局九十一年十月十七日北市
      警交大字第ＡＢＹ六七三八五八號舉發違反道路交通管理事件通知單一紙在卷
      可稽。又證人即舉發警員江克仁於原審證稱：當時我在康定路與成都路執行路
      檢勤務，我站在康定路上，我見到異議人車輛紅燈右轉，由成都路右轉康定路
      ，我們就攔停異議人車輛，並請其出示證件，依法開單舉發。當時成都路往康
      定路引道上確實劃有停止線，停止線作用是當紅燈時，車輛必須停在停止線前
      ，不可繼續直行或左、右轉。在該引道的車輛必須成都路號誌轉為綠燈時（亦
      即康定路號誌燈轉為紅燈時）才可以駛入康定路。康定路的號誌是綠燈時，成
      都路的號誌一定是紅燈，因為該路口是標準號誌，所以我知道成都路當時號誌
      是紅燈。當時異議人的車輛從成都路駛入康定路時，康定路號誌已經轉為綠燈
      約十二秒。若異議人在成都路還是綠燈時就已經駛入引道，中途沒有停車，不
      可能發生未進入康定路前康定路就轉為綠燈的情形，因為若是綠燈駛入汽車引
      道，成都路由綠燈轉為紅燈，至少要五秒鐘的黃燈時間，然後還會有成都路路
      口號誌轉換為紅燈後，再經過二秒之路口淨空時間，路口號誌才會轉換。且一
      般時速汽車約二秒就可以通過該路口，故不可能有上述情形。因該處路旁劃有
      紅線，所以如果是於綠燈進入引道後，不可在該處停車逗留，自無可能導致到
      了成都路號誌變成紅燈才繼續行進。當天我攔停後，異議人一直說他沒有紅燈
      右轉，後來我仍然依違規事實開立罰單，我開完罰單後，要異議人收受罰單，
      異議人在車上不理不睬，我就向異議人說他若不簽收，我就寫明拒簽收，後來
      異議人就開車離去了，本件是攔停舉發，若本件是逕行舉發，就不會有駕駛人
      的姓名資料。」等情明確（見原審卷第二十頁至第二十三頁）。衡情證人江克
      仁為臺北市政府警察局萬華分局昆明街派出所之警員，僅係依法執行交通勤務
      之公務員，其與異議人素不相識，復無怨隙，自無甘冒偽證之罪責，故意構詞
      誣陷異議人之必要，故其所為之前揭證言，應堪採信。再者，交通警員掣單舉
      發違反道路交通管理處罰條例所列之違規事實，本質上為行政處分，係公務員
      基於職務上權力，依法就特定之具體事件所為具有公法上效果之單方行政行為
      ，基於公務員為公法上行為具有公信力之原則，該行政處分當可被推定為真正
      ，其據以依法處分之事實認定亦為正確無誤，本此公信原則，乃立法者賦予行
      政機關制定違反道路交通事件統一裁罰標準及處理細則，使執勤警員得當機處
      分，以達其維護交通秩序、公眾安全之行政目的。反之，若謂公務員一切行政
      行為均需預留證據以證其實，則國家行政勢必窒礙難行，據此刑事訴訟法就犯
      罪證據有關之規定中，與屬行政秩序罰之交通違規裁罰本質不合之部分，自不
      在準用之列，從而本件異議人既未就執勤員警之舉發有誤提出相關證據以供調
      查，原審復查無任何證據足資證明證人江克仁有捏造事實違法取締之情事，則
      執勤警員本其維護交通秩序、公眾安全職責所為之舉發，自應受到合法、正確
      之推定，故異議人所辯其未紅燈右轉等語，是否屬實，已非無疑。至異議人雖
      到庭辯稱：我當時是將車停在成都路引道「真愛密碼」樣品屋前讓乘客下車後
      ，始順著引道駕駛，我係於綠燈時即已進入引道，並未紅燈右轉等語。惟縱使
      異議人所辯上情屬實，然按交岔路口不得臨時停車，道路交通安全規則第一百
      十一條第一項第二款已有明文。又證人江克仁於原審證稱：「因該處路旁劃有
      紅線，所以於綠燈進入引道後，不可在該處停車逗留，自無可能導致到了成都
      路號誌變成紅燈才繼續行進。」、「若異議人在成都路還是綠燈時就已經駛入
      引道，中途沒有停車，不可能發生未進入康定路前康定路就轉為綠燈的情形，
      因為若是綠燈駛入汽車引道，成都路由綠燈轉為紅燈，至少要五秒鐘的黃燈時
      間，然後還會有成都路路口號誌轉換為紅燈後，再經過二秒之路口淨空時間，
      路口號誌才會轉換。且一般時速汽車約二秒就可以通過該路口，故不可能有上
      述情形。」、「當時異議人的車輛從成都路駛入康定路時，康定路號誌已經轉
      為綠燈約十二秒。」等語，已如前述；而異議人亦自承：我知悉交岔路口是不
      可以停車讓客人下車，且依車輛之一般時速，通常約二秒就可以通過該路口等
      情在卷（見原審卷第十九頁至第二三頁），是成都路汽車引道之路旁既劃有紅
      線，異議人依法不得在該處停車，本件純因異議人在成都路汽車引道處違規停
      車而任意讓乘客下車，始耽誤正常可通過該路口之時間。況按三燈式交通號誌
      之設置，綠燈亮起時意在允許通行，紅燈亮起時意在禁止通行，至於黃燈亮起
      時，則用以警告車輛駕駛人及行人，表示紅色燈號即將顯示，屆時將失去通行
      路權（道路交通標誌標線號誌設置規則第二百零六條第一項參照），審其設置
      之目的，無非在藉由燈號輪替，適時更換用路優先順序，俾以確保交岔路口之
      交通順暢與安全，本件異議人駕駛之上開車輛駛入康定路時，康定路之號誌既
      已轉換為綠燈約十二秒，已如前述，則異議人從成都路汽車引道欲右轉康定路
      當時，應可預見其行為將妨害康定路上往來車輛之交通安全及順暢，自應停車
      在成都路汽車引道之停止線前，等候康定路方向之號誌轉為紅燈時再行右轉，
      始符該路口交通號誌之設置目的。故異議人既因自己之違規停車行為，錯失於
      綠燈時通過成都路口之時機，要不得以前揭情詞置辯。綜上所述，足見異議人
      所辯：伊並未違規紅燈右轉云云，應係事後卸責之詞，尚不足採，本件異議人
      確有前述紅燈右轉之交通違規事實至為明確，洵堪認定。末按，違反道路交通
      管理事件統一裁罰標準及處理細則第十一條第一項第一款明文規定：行為人經
      當場舉發者，被查獲之駕駛人或行為人為受處分人時，應將該通知單填記後交
      付該行為人簽名或蓋章收受之；拒絕簽章者，並記明其事由，視為已收受。查
      本件異議人經警當場攔停舉發後，拒絕簽收前揭「舉發違反道路交通管理事件
      通知單」，而經警在其上載明「拒簽收」等情，業據證人江克仁到庭證述無訛
      ，並有記明「拒簽收」字樣之前述「舉發違反道路交通管理事件通知單」一紙
      在卷足憑，依前述規定應視為異議人已收受上開舉發通知單，併此敘明。從而
      原處分機關依道路交通管理處罰條例第五十三條及第六十三條第一項第三款之
      規定，裁處異議人罰鍰五千四百元，並記違規點數三點，核無不當。本件異議
      為無理由，應予駁回，經核並無違誤。
四、抗告人即受處分人抗告意旨略以：抗告人於九十一年十月十七日上午九時四十五
    分許，駕駛營業小客車行經臺北市○○路、康定路口設有燈光號誌管制之交岔路
    口時，是警員要我先拿出證件後，才告訴我紅燈右轉，不是像警員於原審所稱先
    告知紅燈右轉後，再要我拿出證件。我向警員解釋後，警員就把證件還給我，並
    沒有當場開罰單，如果有開罰單，我不會故意拒繳而逾期，使自己罰款增加數倍
    。本件警員並未當場開單，並於事後補開，而且故意不寄出，使我逾期。又警員
    於原審法院訊問時，對於事發當天隨同執勤之警員究係何人，已不記得，自不可
    能於事隔二年後還能記得我是在康定路號誌既已轉換為綠燈約十二秒時違規
    右轉，足見警員所稱，有違常理，不足採信等語。
五、經查：抗告人駕駛營業小客車行經設有燈光號誌管制之臺北市○○路、康定路交
    岔路口時，經警攔停，舉發「行經有燈光號誌管制之交岔路口闖紅燈」之違規，
    並當場製發違反道路交通管理事件通知單，抗告人則拒絕簽收等情，有舉發違反
    道路交通管理事件通知單一紙在卷可稽，並經證人即舉發警員江克仁於原審證述
    明確。而證人江克仁係依法執行交通勤務之警員，與抗告人素不相識，復無怨隙
    ，自無甘冒偽證罪責，故意構詞誣陷抗告人之必要，所為證言，自屬可信。抗告
    人確有本件交通違規事實，業據原裁定詳載理由依據。抗告人猶執前詞，指稱未
    有違規紅燈右轉，警員亦未當場製單告發，所為證言亦有不實，委無可採。再本
    件經警員當場製單舉發違規後，抗告人拒絕簽收，依法視為已收受，自無須再行
    單，核與抗告人有本件違規事實無涉。足見本件抗告，為無理由，應予駁回。
據上論結，應依道路交通案件處理辦法第二十六條，刑事訴訟法第四百十二條，裁定
如主文。
中　　　華　　　民　　　國　　九十三　　年　　 十一 　　月　　 十一 　　日
                              臺灣高等法院交通法庭
                                  審判長法  官  陳  祐  輔
                                        法  官  洪  昌  宏
                                        法  官  陳　國　文
右正本證明與原本無異。
不得再抗告。
                                        書記官  蔡  棟  樑
中　　　華　　　民　　　國　　九十三　　年　　 十一 　　月　　 十一 　　日
